【裁判字號】    98,上易,1093
【裁判日期】    980818
【裁判案由】    誹謗等
【裁判全文】
臺灣高等法院臺中分院刑事判決        98年度上易字第1093號
上  訴  人  臺灣臺中地方法院檢察署檢察官
上  訴  人
即  被  告  乙○○
上列上訴人因被告犯誹謗等案件，不服臺灣臺中地方法院98年度
易字第760號中華民國98年5月19日第一審判決（起訴案號：臺灣
臺中地方法院檢察署97年度偵字第22376號） ，提起上訴，本院
判決如下：
    主    文
上訴駁回。
    犯罪事實
一、乙○○之配偶王麗香係位在臺中縣豐原市○○路之德川家康
    社區（下稱：德川家康社區）都市更新會理事長，實際業務
    均由擔任總幹事之乙○○負責，乙○○與丙○○均為該社區
    之住戶，且因丙○○住家之施工問題迭有爭執。詎於民國96
    年 9月12日上午9時7分許，因丙○○住家正在施工，乙○○
    欲進入查看施工情形，並加以制止，竟未經丙○○或其他有
    同意權人之同意，先行進入丙○○位在臺中縣豐原市○○路
    445號1樓之三民牙科內，雖見丙○○之夫丁○○正在 1樓診
    所內為病患看診，乙○○在未經徵得丁○○同意之情形下，
    隨即擅自打開（未上鎖）區隔1樓與2樓之鍛造門，逕自步上
    樓梯，進入 2樓即丙○○之住處內，無故侵入丙○○之住處
    ，而妨礙丙○○住居之安寧。
二、案經丙○○委由林易佑律師訴由臺灣臺中地方法院檢察署檢
    察官偵查起訴。
    理    由
壹、有關於證據能力部分：
一、按刑事訴訟法第158條之3規定：「證人、鑑定人依法應具結
    而未具結者，其證言或鑑定意見，不得作為證據」，是自92
    年9月1日起，證人除有同法第186條第1項規定不得令具結之
    情形外，均應令具結，否則其證言即不具證據能力，不得採
    為判決基礎。而被害人乃被告以外之第三人，本質上屬於證
    人，其陳述被害經過時，亦應依上揭人證之法定偵查、審判
    程序具結陳述，方得作為證據，最高法院著有93年度台上字
    第6578號判例可循。查，本件告訴人於偵查中之指訴，屬被
    告以外之人於審判外之陳述，亦未經檢察官依證人之身分命
    其具結以擔保其證言之可信性，既經被告於原審具狀爭執其
    證據能力，揆之上開說明，應認無證據能力。
二、本案卷附之監視器錄影光碟及監視器錄影翻拍照片等，均係
    屬機械性紀錄特徵，也就是認識對象的是攝影機鏡頭，透過
    鏡頭形成的畫面映寫入膠卷、光碟片或以數位方式存入特定
    設備內，然後還原於播放設備上，故光碟畫面及翻拍相片中
    均不含有人的供述要素，再現實情形與作為傳達結果的攝影
    、照相，在內容上的一致性是透過機械的正確性來加以保障
    的，在攝影、照相中，並不存在人對現實情形的知覺、記憶
    ，在表現時經常可能發生的錯誤（如知覺的不準確、誤差及
    記憶隨時間推移而發生的變化），故攝影光碟畫面及畫面翻
    拍照片當然是非供述證據，並無傳聞法則之適用，惟卷附監
    視器錄影光碟及監視器錄影翻拍照片既係透過攝影機、相機
    拍攝後經播放、洗印所得，且與本案犯罪事實均具有關聯性
    ，經查又無不得作為證據之事由（如執行公務之人員違法取
    證及偽造取證），依法自得作為證據。
三、又按刑事訴訟法第159條之5第2項所定 ：「當事人、代理人
    或辯護人於法院調查證據時，知有第159條第1項不得為證據
    之情形，而未於言詞辯論終結前聲明異議者，視為有前項之
    同意。」乃係基於證據資料愈豐富，愈有助於真實發現之理
    念，酌採當事人進行主義之證據處分權原則，並強化言詞辯
    論主義，透過當事人等到庭所為之法庭活動，在使訴訟程序
    順暢進行之要求下，承認傳聞證據於一定條件內，得具證據
    適格。此種「擬制同意」，因與同條第一項之明示同意有別
    ，實務上常見當事人等係以「無異議」或「沒有意見」表示
    之，斯時倘該證據資料之性質，已經辯護人閱卷而知悉，或
    自起訴書、原審判決書之記載而了解，或偵、審中經檢察官
    、審判長、受命法官、受託法官告知，或被告逕為認罪答辯
    或有類似之作為、情況，即可認該相關人員於調查證據之時
    ，知情而合於擬制同意之要件（最高法院96年度臺上字第41
    74號判決意旨參見）。經查，本判決下列所引用之被告以外
    之人於審判外之陳述【指書面陳述（如檢察事務官之監視器
    光碟勘驗報告、豐原市德川家康社區都市更新會97年1月7日
    德川家康更新字第970107號函、警衛值勤日誌簿、臺中縣豐
    原市公所97年10月21日豐市城字第0970030678號函所檢附97
    年1月16日豐市城收文1911號、97年1月16日豐市城收文1912
    號、97年1月17日豐市城收文2010號之陳情書等）】 ，檢察
    官、被告於本院準備程序及審判期日中均未對此部分之證據
    表示意見，且迄至言詞辯論終結前亦未聲明異議，本院審酌
    上開證據資料製作時之情況，尚無違法不當及證明力明顯過
    低之瑕疵，亦認為以之作為證據應屬適當，揆諸前開規定，
    爰依刑事訴訟法第159條之5規定，認本院後述之前揭證據【
    指書面陳述（如檢察事務官之監視器光碟勘驗報告、豐原市
    德川家康社區都市更新會97年1月7日德川家康更新字第9701
    07號函、警衛值勤日誌簿、臺中縣豐原市公所97年10月21日
    豐市城字第0970030678號函所檢附97年1月16日豐市城收文1
    911號 、97年1月16日豐市城收文1912號、97年1月17日豐市
    城收文2010號之陳情書等）】均有證據能力。
四、被告（此不同於被告以外之人）之自白，非出於強暴、脅迫
    、利誘、詐欺、疲勞訊問、違法羈押或其他不正之方法，且
    與事實相符者，得為證據，刑事訴訟法第156條第1項定有明
    文。本件被告於檢察官偵查中、原審及本院審理時自白確有
    於96年 9月12日上午9時7分許，進入丙○○位在臺中縣豐原
    市○○路445號1樓之三民牙科內，隨即步上樓梯進入 2樓之
    行為，被告於本院審理時均未提出其他可供證明被告於檢察
    官偵查中、原審及本院審理時自白確有上開行為部分，究有
    如何之遭受「強暴、脅迫、利誘、詐欺、疲勞訊問、違法羈
    押或其他不正之方法」始為自白之證據，以供本院得以即時
    調查審認，並參酌上開所述證據部分之證據等，均足認被告
    於檢察官偵查中、原審及本院審理時所為自白部分，其與事
    實相符者，依法自得為證據。
貳、實體部分：
甲、有罪部分：
一、訊據上訴人即被告（以下稱：被告）乙○○固坦承有於上揭
    時、地進入丙○○ 2樓之住處內等情，惟矢口否認有何無故
    侵入住宅之犯行，並辯稱：告訴人丙○○係德川家康社區之
    住戶，告訴人擬在其所有之社區編號店B 之1.2樓建物之2樓
    廚房開設門戶（即俗稱後門）通達 2樓樓梯間，而上開門戶
    並非原核准之建造圖所規劃設計，亦非經全體區分所有權人
    同意，告訴人擬私自開設上開門戶係違法之行為。告訴人不
    顧全體區分所有權人之反對，竟於96年 9月12日私自僱用工
    人進入本大樓，擬強行在該處開設門戶，正當該工人以電鑽
    及震碎機鑽孔破壞大樓結構水泥牆時，大樓守衛管理員急向
    伊報告，伊乃至該店B1樓詢問，恰告訴人之夫丁○○牙醫師
    在場，伊係經丁○○之同意後偕同至 2樓勘看現場，並阻止
    其工人繼續施工，詎告訴人當時見狀即大聲咆哮，並拿起椅
    子欲砸向伊，惟經丁○○所阻止，伊乃立即下樓請大樓守衛
    管理員戊○○報警處理，故伊並無告訴人所指訴之無故侵入
    住居犯行。又按刑法第306條第1項之無故侵入他人住宅，所
    謂之無故，係指無正當理由而言，所謂正當理由者，即在法
    律上、道德上、或習慣上之理由而不違反公序良俗者皆屬之
    ，本件伊進入告訴人之住處，並非「無故」，且係由告訴人
    之夫丁○○陪同上樓 ，則伊之行為顯與刑法第306條之構成
    要件有別，不應遽以該罪相繩，且伊之行為亦符合正當防衛
    、緊急避難云云（詳見歷次答辯及辯護狀）。
二、本件案發時，被告乙○○係德川家康社區都市更新會總幹事
    ，與告訴人均為該社區之住戶，被告確有於案發時、地，因
    告訴人住家正在施工，伊欲進入查看並加以制止，乃進入告
    訴人住家1樓之三民牙科內，隨即迅速步上樓梯，進入2樓告
    訴人之住處內等情，業據被告自承無訛，核與證人即告訴人
    丙○○、證人即告訴人之夫丁○○於原審所結證之情節相符
    ，堪信屬實。至被告雖以前詞置辯，惟查：1.證人即告訴人
    之夫丁○○於原審審理時經交互詰問具結證稱：（你的 1樓
    往2樓之間，在96年案發時有無門隔著？） 有，有一個鍛造
    鐵門，是在1樓的樓梯口 ，當時未上鎖是虛掩的，有關沒有
    鎖；（請把當時的詳情說明？）當時我正在看診，被告敲門
    進來以後，直接大聲嚷嚷，嚷什麼我聽不清楚，被告就直直
    闖進去到我們樓上二樓．．．當時我帶著工作手套、載著口
    罩、頭套、穿醫師服，坐在醫師椅上，正在認真看診；（【
    請提示他字卷告訴人的告訴狀附證一翻拍照片】這七頁13張
    照片裡面是否是案發時的情況？）是 ；（照片中標示7分37
    秒至7分42秒等四張照片，期間相隔總共5秒鐘左右，請問當
    時你有無跟被告之間有對話？）應該沒有，我不記得了，我
    們可以看得很清楚，我們隔很遠，而且我正在看診，他進來
    就大聲嚷嚷，我只轉過頭，他就上去了，我根本沒有跟他講
    過話，他就上去了，那時候我看到他進來時，我聽到他嚷嚷
    ，我就停下來聽他在講什麼，但他就直接走上樓；（照片中
    標示7分44秒的照片，就開始沒有看到被告影像，到標示8分
    55秒又看到被告出現在畫面中 ，這期間總共是1分11秒，是
    不是就是被告從樓梯上去到下來的時間？）是；（當天被告
    上樓後，你在何處追上被告？）我從醫師椅上站起來，直到
    我家二樓樓梯口才追上被告等語（見原審卷第44頁以下）。
    而證人丁○○上開所述，亦核與告訴人提出之監視器翻拍照
    片13張及卷附監視錄影光碟、勘驗報告之內容（見交查卷第
    37頁以下）相符，由此足見，被告辯稱：本件伊進入告訴人
    之住處，係經證人即告訴人之夫丁○○之同意云云，要與事
    證不符，無可採信。2.再按所謂無故侵入他人住宅，指無正
    當理由擅入他人住宅而言 ，最高法院著有22年上字第891號
    判例可循。而是否具有正當理由，應依事發當時之情況，就
    其進入之理由，兼就法律上、道德上、習慣上或是否違反公
    序良俗、比例原則等加以綜合判斷。本件被告固以：告訴人
    丙○○係德川家康社區之住戶，告訴人擬在其所有之社區編
    號店B之1.2樓建物之2樓廚房開設門戶（即俗稱後門）通達2
    樓樓梯間，而上開門戶並非原核准之建造圖所規劃設計，亦
    非經全體區分所有權人同意，告訴人擬私自開設上開門戶係
    違法之行為。告訴人不顧全體區分所有權人之反對，竟於96
    年 9月12日私自僱用工人進入本大樓，擬強行在該處開設門
    戶，正當該工人以電鑽及震碎機鑽孔破壞大樓結構水泥牆時
    ，大樓守衛管理員急向伊報告，伊乃至該店B1樓詢問，恰告
    訴人之夫丁○○牙醫師在場，伊係經丁○○之同意後偕同至
    2樓勘看現場並阻止其工人繼續施工 ，詎告訴人當時見狀即
    大聲咆哮，並拿起椅子欲砸向伊，惟經丁○○所阻止，伊乃
    立即下樓請大樓守衛管理員戊○○報警處理，認其所為並非
    無故侵入告訴人住居等語置辯。惟本件案發當時，德川家康
    社區之管理委員會尚未成立，被告係擔任德川家康社區更新
    會之總幹事。而案發當時被告並非無其他方式可妥為處理（
    如報警由警方陪同進入），故若無告訴人或其他有同意權人
    陪同，不論就法律上、道德上、習慣上或公序良俗等層面以
    觀，被告應無權利（因未具有法律上合法搜索之權利）以查
    看或制止告訴人屋內是否有違法施工為由，在未經告訴人或
    其他有同意權人之同意，即擅入告訴人之住居，否則無異承
    認在斯時之情況下，被告具有類似司法警察機關逕行搜索之
    權利，自無從保障憲法所賦予人民住居安寧及安全之權利，
    就此被告亦自承當時若無人陪同，其應無權利進入告訴人之
    居所（見原審卷第30頁）。而被告辯以當時係經證人丁○○
    陪同進入云云，並不足採信，已據前述。且本件告訴人之行
    為，是否確係違法施工，被告與告訴人間久有爭執，理應循
    合法途徑解決爭議，而本件被告擅入告訴人住宅之際，告訴
    人乃在其自己之室內施工，並非在大樓公共區間施工，難認
    屬現實不法之侵害或已生社區大樓之緊急危害。且被告大可
    利用電話或大樓對講機之方式請求告訴人說明施工之原委或
    逕為制止之告知，甚者，斯時告訴人之丈夫即證人丁○○正
    在一樓看診，被告自應先向證人丁○○查證或對之為制止施
    工之意思表示，或請求警察或主管機關出面，被告竟捨此而
    不為，即逕行侵入告訴人之住宅內，自難認屬適法權利之行
    使，且其手段與所生之損害間，顯已逾越比例原則，亦無從
    認已符合正當防衛或緊急避難行為，而得據以阻卻違法。3.
    基上說明，本件被告所辯應係事後推諉卸責之砌詞，委無足
    採，本件事證明確，被告無故侵入住宅犯行洵堪認定，自應
    依法論科。
三、至被告於本院行準備程序時請求調閱三民牙科監視錄影帶部
    分，經查，本件案發時之監視器錄影光碟 1片，業據告訴人
    於97年5月22日交予檢察官 ，並置放在97年度交查字第30號
    偵查卷宗卷末之證物袋內，是被告就此所為之請求似尚有誤
    會，應併予指明。
四、核被告乙○○所為，係犯刑法第306條第1項之無故侵入他人
    住宅罪。原審就被告所犯無故侵入他人住宅部分適用刑法第
    306條第1項、第41條第1項前段 ，刑法施行法第1條之1規定
    ，審酌被告素行尚可，侵入告訴人住宅，危及被害人居住之
    安寧，且未能與告訴人達成和解，取得諒解，暨犯後否認犯
    行之態度，及其犯罪之動機、目的、手段等一切情狀，量處
    被告拘役拾日，如易科罰金，以新臺幣壹仟元折算壹日，其
    認事用法均無不當，量刑亦屬妥適。被告仍執前詞否認犯行
    ，並以依據98年度易字第760號案於98年4月14日隔離偵訊之
    筆錄，證人丁○○辯稱，丙○○（即其太太）有去派出所報
    案，而告訴人丙○○卻辯稱沒有報警，也沒有見到警察，事
    實是大樓守衛室報案，警察也有到場了解，足見證人和告訴
    人所言不實，互相矛盾更不難料斷對被告所提各種不實之指
    控（惟查：本案被告係自承有於上揭時、地進入告訴人丙○○ 2樓之住處內，故被告此部分所指有無報警及證人與告訴
    人所言是否互相矛盾，尚與被告所為是否符合無故侵入他人
    住宅之構成要件無涉，併予指明）；及重建 6年期間其進入
    他宅不下數十次，應屬舊識，證人卻辯稱與被告無互動不合
    常理（查：此部分亦與本案被告是否構成犯罪無關）等為由
    ，請求為無罪之判決，被告此部分之上訴為無理由，應予駁
    回。
乙、無罪部分：
一、公訴意旨另略以：被告乙○○復基於意圖散布於眾，毀損丙○○名譽之犯意，於97年1月7日，以豐原市德川家康社區都
    市更新會之名義，撰寫內容指摘：「不料本社區店面丙○○
    。卻嚇阻市公所城鄉課阻擋本社區成立管理委員會」等不實
    事項之函文，寄發給德川家康都市更新會理監事、德川家康
    管理委員會等，足以毀損丙○○之名譽。因認被告此部分所
    為，另涉犯刑法第310條第2項之加重誹謗罪嫌等語。
二、按犯罪事實應依證據認定之，無證據不得認定犯罪事實，又
    不能證明被告犯罪者，應諭知無罪之判決，刑事訴訟法第15
    4條第2項及第301條第1項分別定有明文。次按刑事訴訟法上
    所謂認定犯罪事實之證據，係指足以認定被告確有犯罪行為
    之積極證據而言；如未能發現相當證據或證據不足以證明，
    自不能以推測或擬制之方法，以為裁判基礎（最高法院29年
    上字第3105號、40年台上字第86號判例參照）。再告訴人之
    告訴，係以使被告受刑事訴追為目的，是其陳述是否與事實
    相符，仍應調查其他證據以資審認（最高法院52年台上字第
    1300號判例參照）；又檢察官就被告犯罪事實，應負舉證責
    任，並指出證明之方法，刑事訴訟法第161條第1項定有明文
    ，因此，檢察官對於起訴之犯罪事實，應負提出證據及說服
    之實質舉證責任。倘其所提出之證據，不足為被告有罪之積
    極證明，或其指出證明之方法，無從說服法院以形成被告有
    罪之心證，基於無罪推定之原則，自應為被告無罪判決之諭
    知（最高法院92年台上字第128號判例參照）。
三、本件公訴人認被告乙○○涉犯上開罪嫌，無非以：上開犯罪
    事實，業經告訴人於偵查中指訴明確。經依職權函詢臺中縣
    豐原市公所，告訴人於97年 1月16日寄交陳情書給豐原市公
    所、臺中縣政府，其主旨各為：德川家康社區區分所有權人
    第一次會員大會紀錄內容虛偽，函請主管機關豐原市公所不
    應准予備查或登記立案、王麗香不曾依法向更新會會員公布
    財務報表，函請主管機關督促公布更新會期間財務報表及各
    項會計憑證等情；於97年 1月17日寄交陳情書給豐原市公所
    城鄉課，主旨為欣聞豐原市德川家康管理委員會核准，申請
    影印96年12月23日住戶大會相關資料等情，有豐原市公所97
    年10月21日以豐市城字第0970030678號函在卷可按。則告訴
    人固有向豐原市公所、臺中縣政府陳情乙節，惟告訴人陳情
    之時間，係在被告於97年1月7日發函之後；再者，依告訴人
    之陳情書所載，係請求主管機關審酌會議紀錄有不實之情，
    而為不應准予備查或准其登記立案，而主管機關是否准許，
    係依法審酌，告訴人前開陳情書，難認有何嚇阻市公所之情
    。則被告在函文內，指摘告訴人嚇阻市公所城鄉課乙節，顯
    屬不實之事項，為其主要之論據。惟訊據被告對於起訴書所
    載寄發上開函文等客觀事實固坦認無隱，惟堅詞矢口否認有
    何加重誹謗之故意及犯行，並辯稱：伊係經臺中縣豐原市公
    所城鄉課即證人己○○之告知謂告訴人曾於97年1月7日前至
    豐原市公所向其告稱德川家康社區區分所有權人第一次大會
    之成立係違法，要求承辦人員不得發予成立管理委員會之核
    備函，否則將追究承辦人員瀆職責任，故伊主觀上認為告訴
    人此舉乃屬嚇阻臺中縣豐原市公所城鄉課阻擋德川家康社區
    成立管理委員會之行為，伊為避免社區其他住戶誤解其辦事
    不力，始以豐原市德川家康社區都市更新會名義以97年1月7
    日德川家康更新字第970107號函將上開事實函知豐原市德川
    家康都市更新會理監事、德川家康管理委員會，故伊在主觀
    上顯然並無故意指摘、傳述捏造不實事項而毀損告訴人名譽
    之犯行等語。
四、本院查：
  (一)按刑法誹謗罪係以意圖散佈於眾，而指摘或傳述足以毀損他
    人名譽之事，為其成立要件。 而刑法第310條第1項及第2項
    誹謗罪，係保護個人法益而設，為防止妨礙他人之自由權利
    所必要，符合憲法第23條規定之意旨 ，同條第3項前段規定
    「對於所誹謗之事，能證明其為真實者，不罰」，係針對言
    論內容與事實相符者之保障，並藉以限定刑罰權之範圍，非
    謂指摘或傳述誹謗事項之行為人，必須自行證明其言論內容
    確屬真實，始能免於刑責。惟行為人雖不能證明言論內容為
    真實，但依其所提證據資料，認為行為人有相當理由確信其
    為真實者，即不能以誹謗罪之刑責相繩，亦不得以此項規定
    免除檢察官或自訴人於訴訟程序中，依法應負行為人故意毀
    損他人名譽之舉證責任，或法院發現其為真實之義務（司法
    院大法官會議釋字第509號解釋參照）。 準此，苟行為人能
    提出相當證據資料以供查證，且該等證據資料「足以證明行
    為人有相當理由確信誹謗內容為真實」，即得據以免責。
  (二)被告於前揭時、地寄發上開函文之事實，已據被告於原審及
    本院審理時供承無隱，核與告訴人之證述相符，並有豐原市
    德川家康社區都市更新會97年1月7日德川家康更新字第9701
    07號函一份在卷可稽（見他字卷第20頁），是被告自白寄發
    上開函文乙情，堪信為真實。然查：證人即豐原市公所城鄉
    課承辦人己○○於原審審理時經交互詰問到庭具結證稱：（
    告訴人丙○○有無在97年1月7日之前到你們市公所，說德川
    家康所有權人第一次會員大會的成立，是不合法的，要求你
    或者是豐原市公所不可以發給成立管理委員會的核備函，否
    則他將追究相關承辦人員瀆職的責任？）確實日期我不記得
    了，後來劉小姐有過來到公所的城鄉課跟我說，那些聲請德
    川家康管理委員會的文件中參加住戶大會的簽到簿是偽造文
    書，提醒我要我小心審核，類似如果我不小心審核的話，會
    瀆職、失職；（你有無告訴乙○○說丙○○說，如果這些文
    件是假的，如果核准丙○○要追究你的瀆職責任？）有，因
    為丙○○來跟我講時，有跟我講要我不要隨便審核核准，也
    就是說那裡面有偽造文書，要求我不要准，否則要追究我的
    瀆職、失職責任，我有把這些話轉告乙○○；（既然你看過
    該更新會函，請你回憶剛剛你講丙○○到城鄉課跟你講要你
    小心審核之類的話，是在該97年1月7日更新會發函之前或之
    後？）是在這份函發文之前，大概是97年1月7日之前一個禮
    拜左右等語（見原審卷第60頁以下）。是依證人己○○上開
    證述可知，被告於97年1月7日寄發本件函文之前，告訴人丙○○確有至豐原市公所城鄉課告知證人己○○不要隨便審核
    核准德川家康社區之組織核備證明，要求不要准，否則要追
    究證人己○○的瀆職、失職責任，而證人己○○確有將該些
    話語轉告予被告乙○○知悉。則公訴人以豐原市公所97年10
    月21日以豐市城字第0970030678號函及其檢附之資料，認為
    則告訴人固有於97年1月16日、97年1月17日分別向豐原市公
    所、臺中縣政府陳情乙節，惟告訴人陳情之時間，係在被告
    於97年1月7日發函之後，且依告訴人前開陳情書，難認有何
    嚇阻市公所之情，因而認定被告在函文內，指摘告訴人嚇阻
    市公所城鄉課乙節，顯屬不實之事項乙節，即有未合，要難
    採為不利於被告之認定。再依證人己○○之上開證述，本件
    被告所寄發之函文內容所用「嚇阻」二字之字眼，其用語強
    烈，內容雖非與事實完全相符，但其所述已非全然無據（即
    要追究己○○的瀆職、失職責任），顯非出於虛構捏造；而
    以一般理性國民之合理認識，自有相當理由確信其為真實。
    且被告本此認識，而寄發以德川家康社區都市更新會名義以
    97年1月7日德川家康更新字第970107號函，將上開所知事實
    函知豐原市德川家康都市更新會理監事、德川家康管理委員
    會，實尚難遽認被告係具有故意指摘、傳述捏造不實事項而
    毀損告訴人名譽之故意。
  (三)綜上所述，本件此部分公訴人所提出之證據或所指出之證明
    方法，尚不足為被告有罪之積極證明，或說服本院形成被告
    有罪之心證，公訴人所指之犯罪事實即屬不能證明，此外，
    本院復查無其他積極之證據，足認被告有何加重誹謗之故意
    及犯行，揆諸上開條文及判例意旨，本件被告被訴刑法第31
    0條第2項加重誹謗罪之犯行要屬不能證明。
五、原審認不能證明被告此部分犯罪，因而就加重誹謗罪部分為
    被告無罪之諭知，經核要無不當。檢察官請求上訴意旨略以
    ：本件原審以被告主觀上無誹謗之犯意而判決其無罪，固非
    無見。惟查：被告主觀上有無誹謗之犯意，宜先探求其有無
    犯罪之動機而定，查本件被告與告訴人同為豐原市德川家康
    社區之住戶，雙方為社區事務時生齟齬，情感不睦，是被告
    於得知告訴人有向豐原市公所城鄉課承辦人己○○陳情，囑
    其要小心審核被告所提成立德川家康社區管理委員會之所有
    文件是否有偽造之情，即認報復之機不可失，故而曲解告訴
    人前揭陳情之原意，反大加渲染為告訴人前往豐原市公所「
    嚇阻」承辦人員不可核准成立德川家康社區管理委員會。原
    審未細察雙方之緊張關係，遽認被告主觀上缺乏誹謗之故意
    ，似有未洽。又證人己○○於審理時證稱：「我有轉告乙○○說這些東西不能偽造文書，因為已經有住戶丙○○小姐來
    提醒我要小心審核」，足證告訴人對證人己○○僅係善意之
    提醒並非對證人「恐嚇阻止」甚明。善意之提醒乃人格之正
    面評價，而「嚇阻」 2字則屬對某人人格之負面評價，茍被
    告為避免同社區其他住戶誤解其工作不力，大可於其所發之
    函文採用較為正面意義之「陳情」 2字文句，替代負面意義
    之「嚇阻」 2字，乃被告竟捨此而不為，由此可見，被告確
    有藉機報復而故意公開貶損告訴人人格之情事甚明。從而原
    審認定被告無誹謗告訴人之犯意而判其無罪，似嫌未洽，為
    上訴理由。惟查檢察官前開上訴理由所述各節均屬推斷之詞
    ，不僅未能提出積極證據以資證明，並置原判決已明白論斷
    之事項於不顧，徒憑告訴人之指訴，立於告訴人之觀點，就
    有利告訴人之主張為本院所不採，片面主觀再為相反評價或
    質疑，以圖證明前開有利告訴人之主張為真實，皆乏所據，
    為不足採。從而檢察官以前開情詞提起此部分上訴，指摘原
    判決不當，為無理由，亦應予駁回。
據上論斷，應依刑事訴訟法第368條，判決如主文。
本案經檢察官甲○○到庭執行職務。
中    華    民    國    98    年     8    月    18    日
            刑事第九庭    審判長法  官  江  德  千
                                法  官  賴  妙  雲
                                法  官  許  旭  聖
以上正本證明與原本無異。
不得上訴。
                                書記官  紀  美  鈺
中    華    民    國    98    年    8     月    21    日
附錄本案論罪科刑法條依據：
中華民國刑法第306條：
無故侵入他人住宅、建築物或附連圍繞之土地或船艦者，處1年
以下有期徒刑、拘役或3百元以下罰金。
無故隱匿其內，或受退去之要求而仍留滯者，亦同。


司法院資訊處製作；財團法人民間司法改革基金會備份。
